【裁判字號】    99,易,95
【裁判日期】    990331
【裁判案由】    傷害
【裁判全文】
臺灣嘉義地方法院刑事判決                99年度易字第95號
公  訴  人  臺灣嘉義地方法院檢察署檢察官
被      告  甲○○
上列被告因傷害案件，經檢察官提起公訴（九十九年度偵字第一
二六號），本院判決如下：
    主  文
甲○○傷害人之身體，累犯，處有期徒刑柒月。
    犯 罪 事 實
一、甲○○民國九十八年十二月五日下午二時餘，在嘉義縣布袋
    鎮西安里十二鄰過溝西勢三十二號前，因酒後與丙○○發生
    口角，竟基於普通傷害之犯意，持自路邊撿拾之鐵條毆打丙
    ○○頭部一下，致丙○○受有頭部二至三公分外傷之傷害。
二、案經丙○○之姐乙○○代行告訴由嘉義縣警察局朴子分局報
    告臺灣嘉義地方法院檢察署檢察官偵查起訴。
    理  由
一、按被告以外之人於審判外之陳述，雖不符刑事訴訟法第一百
    五十九條之一至第一百五十九條之四之規定，而經當事人於
    審判程序同意作為證據，法院審酌該言詞陳述或書面陳述作
    成時之情況，認為適當者，亦得為證據。當事人、代理人或
    辯護人於法院調查證據時，知有第一百五十九條第一項不得
    為證據之情形，而未於言詞辯論終結前聲明異議者，視為有
    前項之同意，刑事訴訟法第一百五十九條之五定有明文。查
    被告甲○○對於本判決所引用之證據資料及證據方法，未於
    言詞辯論終結前聲明異議，復經本院審酌上開言詞及書面陳
    述作成時之情況，認為適當，其於本院審理時未要求詰問被
    告以外之人，且上開書面傳聞證據作成形式，亦無瑕疵，與
    待證事實，復有關聯性，本院認為適當，而認上開證據資料
    合於刑事訴訟法第一百五十九條之四、之五等規定，因而均
    具證據能力。
二、上揭事實，業據被告於審理時坦承不諱，及代行告訴人乙○
    ○於警詢時指訴綦詳，復有崇德家庭醫學科診所九十八年十
    二月五日診斷證明書、長庚醫療財團法人嘉義長庚紀念醫院
    九十八年十二月二十一日診斷證明書、現場及棄置鐵條處之
    照片二幀、丙○○傷勢照片四幀在卷可稽，自前揭傷勢照片
    觀之，丙○○頭部傷痕細淺，長約二至三公分；崇德家庭醫
    學科診所診斷證明書上雖載有「頭暈」一節，惟經崇德家庭
    醫學科診所函覆稱：丙○○確係九十八年十二月五日受傷當
    日前來就診，然診治時發現傷口並不很深、且能清楚回答詢
    問，雖訴說頭暈，然因其另飲酒而無法確定頭暈是否外傷引
    起一情甚明，有該診所九十九年三月二日函文可按（本院卷
    第28頁）；另前揭長庚醫療財團法人嘉義長庚紀念醫院診斷
    證明書上雖載有「腦梗塞」（醫囑內載明頭部外傷後意識混
    亂..腦中風感覺性失語症）一節，惟經該院函覆本院稱：感
    覺性失語症係左側腦血管阻塞造成...（丙○○）頭部外傷
    乃於本院急診所見，其影像檢查（電腦斷層、核磁共振）皆
    未發現創傷後常見之硬膜下或蜘蛛膜下出血以及腦組織內出
    血，僅於外觀上存有頭皮下之皮肉傷....丙○○無法很完整
    地表達自己的意思，況且於住院中很容易產生過度激動之反
    應，其原因可能是無法瞭解他人之話語而產生情緒反應，更
    多的原因是原本「粒線體疾病」所導致之腦病變（現狀為智
    能發展不足、雙側視覺缺損）等情，有該院九十九年三月四
    日（99）長庚院嘉字第0132號函文及附件病歷在卷可參（本
    院卷第29頁），而丙○○確罹有粒線體罕見疾病、腦部障礙
    而於九十五年間迄九十九年均領有身心障礙手冊，亦有嘉義
    縣政府九十九年三月十日函附之鑑定表資料與該院函文內容
    相佐一致，而尚無證據證明「腦梗塞」或意識混亂、腦中風
    感覺性失語症之傷勢與被告所持鐵條傷害丙○○頭部外傷之
    間具有相當因果關係，檢察官起訴書內此節尚有誤認；綜上
    事證，被告持鐵條傷害丙○○頭部成傷一節之自白經核與事
    實相符，本件事證明確，被告犯行即堪認定。
三、核被告所為，係犯刑法第二百七十七條第一項之傷害罪。被
    告前因竊盜案件，經臺灣高雄地方法院九十七年審簡字第二
    六二二號判決判處有期徒刑四月，如易科罰金，以新臺幣一
    千元折算一日確定，於九十八年一月十八日縮刑期滿執行完
    畢，有臺灣高等法院被告前案紀錄表附卷可按，其於徒刑執
    行完畢五年以內，故意再犯本案為有期徒刑以上之罪，為累
    犯，應依刑法第四十七條第一項規定，加重其刑。爰審酌被
    告僅因被害人發生糾紛之細故即持鐵條兇器傷害人體要害之
    動機及手段、達傷害目的、曾有醉態駕駛、竊盜遭判確定執
    行之前案紀錄、素行不佳、其未婚無子女之生活狀況、國中
    畢業之智識程度、平日與被害人不睦之關係，迄未與被害人
    達成和解及為任何金錢上賠償或道歉之犯後態度等一切情狀
    ，量處如主文所示之刑。
四、至被告持以供犯傷害罪所用之鐵條，並非其所有而係路邊拾
    得，業據其於審理中供陳在卷，爰不另宣告沒收。
據上論斷，應依刑事訴訟法第二百九十九條第一項前段，刑法第
第二百七十七條第一項、第四十七條第一項，刑法施行法第一條
之一第一項、第二項前段，判決如主文。
本案經檢察官陳昱奉到庭執行職務。
中    華    民    國    99    年    3     月    31    日
                  刑事第五庭    法  官  蔡廷宜
以上正本證明與原本無異。
如不服本判決應於收受判決後10日內向本院提出上訴書狀，並應
敘述具體理由；其未敘述上訴理由者，應於上訴期間屆滿後20日
內向本院補提理由書（均須按他造當事人之人數附繕本）「切勿
逕送上級法院」。告訴人或被害人如對於本判決不服者，應具備
理由請求檢察官上訴，其上訴期間之計算係以檢察官收受判決正
本之日期為準。
中    華    民    國    99    年    3     月    31    日
                                書記官  林美足
附錄本案論罪科刑法條全文：
中華民國刑法第277條第1項
(普通傷害罪)
傷害人之身體或健康者，處3年以下有期徒刑、拘役或1千元以下
罰金。

司法院資訊處製作；財團法人民間司法改革基金會備份。
